【裁判字號】    95,交聲,147
【裁判日期】    951229
【裁判案由】    違反道路交通管理處罰條例聲明異議
【裁判全文】
臺灣新竹地方法院交通事件裁定         95年度交聲字第147號
原處分機關  交通部公路總局新竹區監理所新竹市監理站
異  議  人
即受處分人  甲○○
上列異議人因違反道路交通管理處罰條例案件，對交通部公路總
局新竹區監理所新竹市監理站95年5 月5 日竹監新四字第裁51－
Ｅ00000000號之違反道路交通管理事件裁決處分，聲明異議，本
院裁定如下：
    主  文
異議駁回。
    理  由
一、按受處分人，不服主管機關所為之處分，得於接到裁決書之
    翌日起20日內，向管轄地方法院聲明異議 ;又交通法庭認為
    聲明異議雖無理由而原處分不當或違法者，應以裁定將原處
    分經聲明異議部分撤銷，並自為裁定，道路交通管理處罰條
    例第87條第1 項、道路交通案件處理辦法第20條前段分別定
    有明文。
二、次按行為後法律或自治條例有變更者，適用行政機關最初裁
    處時之法律或自治條例。但裁處前之法律或自治條例有利於
    受處罰者，適用最有利於受處罰者之規定，民國94年2 月5
    日制定公布、95年2 月5 日施行之行政罰法第5 條定有明文
    。揆諸上開條文之立法理由，明定法律或自治條例變更時之
    適用，係採『從新從輕』之處罰原則，而所謂「從新從輕」
    原則，就行政罰而言，即該行政罰之適法性，原則上以原處
    分作成時之法律狀態為判斷基準，而非以行政法院判決時之
    法律狀態為判斷基準（最高行政法院95年度判字第335 號判
    決參照）。是堪認行政罰之法律變更，係以行政機關（交通
    案件則為監理機關或裁決所）裁處時作為比較基準，蓋交通
    異議事件屬於司法救濟程序，而非主管機關職權作為，法院
    僅在審查原處分是否適法，尚無從以其後變更之新法認有利
    於當事人而加以變更。況如以法院裁定時作為行政罰法律變
    更之比較基準，則受行政機關相同裁罰之受處分人，將可能
    因其聲明異議與否，而異其處罰，自違反平等原則。
三、又按道路交通管理處罰條例前經立法院修正，相關條文於94
    年12月28日經總統修正公布，嗣經行政院以95年6 月23日行
    政院院臺交字第0950087685號令發布修正條文除第29條之2
    、第31條、第31條之2 、第32條之1 、第42條、第73條、第
    82條至84條等係自96年1 月1 日施行，其餘均自95年7 月1
    日施行。而本件交通違規行為發生時（即95年1 月25日）及
    原處分機關之最初裁決時（即95年5 月5 日），均在該條例
    修正施行之前，揆諸前揭說明，應適用修正前之規定，無新
    舊法比較適用問題，合先敘明。次按停止線用以指示車輛停
    止之界線，車輛停止時，其前懸部分不得伸越該線；且車輛
    面對圓形紅燈表示禁止通行，不得超越停止線或進入路口；
    又按汽車駕駛人，駕駛汽車不遵守道路交通標線者，處新臺
    幣900 元以上1800元以下罰鍰；又汽車駕駛人有同條例第60
    條第2 項第3 款情形者，除依原條款處罰鍰外，並予記違規
    點數1 點，此分別為道路交通標誌標線號誌設置規則第170
    條第1 項、第206 條第1 項第5 款、道路交通管理處罰條例
    第60條第2 項第3 款及第63條第1 項第1 款定有明文。末按
    ，汽車駕駛人之行為有其他違規行為經以科學儀器取得證據
    資料者，當場不能攔截製單舉發者，得對汽車所有人逕行舉
    發處罰；前項逕行舉發，應記明車輛牌照號碼，查明汽車所
    有人姓名住址後，製單舉發處罰之，此亦為道路交通管理處
    罰條例第7 條之2 第1 項第6 款、第2 項定有明文。
四、原處分意旨略以：異議人即受處分人甲○○駕駛其所有車牌
    號碼W3—0361號自小客車，於95年1 月25日5 時41分許，行
    經新竹市○○路與學府路之設有燈光號誌管制之交岔路口，
    於其行進方向之燈光號誌顯現紅燈號誌時，超越停止線而停
    車，經新竹市警察局交通隊警員以受處分人有違反道路交通
    管理處罰條例第60條第2 項第3 款規定之事實，掣發竹市警
    交字第E00000000 號舉發違反道路交通管理事件通知單加以
    舉發，嗣異議人於前揭通知單所載應到案日期前到案提出申
    訴，經原處分機關函請原舉發機關調查結果，認異議人確有
    前開違規行為，原處分機關乃依道路交通管理處罰條例第60
    條第2 項第3 款之規定，於95年5 月5 日以竹監新四字第裁
    51－E00000000 號裁處受處分人罰鍰新臺幣（下同）900 元
    。
五、聲明異議意旨略以：本件裁決並未顧慮到當時實際情況，發
    生當時是清晨5 點半，那段路口左右二邊均無路燈，中間安
    全島也沒有路燈，所以非常漆黑，我第一次經過那個路口，
    嚇一跳，就很注意周圍路況，一般我們的車燈所能照的最清
    楚距離是10公尺，我不記得當時有看到白線，我是根據旁邊
    之景物例如陸橋等來判斷，我現在提出現場路口之照片，第
    一張照片中就是我被照相之路口，白線距離路口有20公尺，
    晚上很黑時，只能看到陸橋的位置，而路橋右邊還有房子，
    我就判斷停止線應該在陸橋那裡，所以才停下來，可是就已
    違規。第二張照片也可以說明晚上最清楚所能見到就是陸橋
    及白色柱子，其他就是漆黑一片，所以我當然就是停在陸橋
    那邊。第三張照片就是要證明旁邊都沒有路燈及霓虹燈，因
    此我並無犯意要違規，是因不合理之停車線位置所導致，加
    上路口非常漆黑，我看不到白線，縱使看到也來不及停，因
    為車燈之距離只能照到十公尺，爰請求撤銷原處分等語。
六、經查：
（一）異議人即受處分人甲○○駕駛其所有車牌號碼W3—0361號
      自小客車，於95年1 月25日5 時41分許，行經新竹市○○
      路與學府路之設有燈光號誌管制之交岔路口，於紅燈亮後
      36.4秒車輛前輪超越停止線，之後於紅燈亮後37.4秒車輛
      後輪亦已超越停止線，經新竹市警察局交通隊拍照後逕行
      掣單舉發一節，有採證照片2 幀及新竹市警察局95年4 月
      7 日竹市警交字第E00000000 號舉發違反道路交通管理事
      件通知單1 份在卷可查，從而，異議人確有駕駛其所有車
      牌號碼W3—0361號自小客車，於紅燈亮起時，仍越過前方
      停等線後方停車之違規情事一節，足堪認定。
（二）異議人雖以上揭情詞置辯，然異議人所行經之該路段道路
      中央有安全島，且安全島上亦設有直立式之燈光號誌等情
      ，有新竹市警察局於95年7 月13日以竹市警交字第095002
      6769號函送之採證照片2 幀在卷足憑，且異議人於違規當
      時行經該路段時，該燈光號誌既係顯現紅燈號誌，則之前
      當已顯示黃燈號誌，異議人本即應減速，而其餘車輛見狀
      當亦會採取諸如減速或停止之相應措施，則異議人當仍得
      視道路兩旁之房屋、路橋、安全島等所在位置、其他車輛
      之相關動態位置等情況而判斷地面停等線所在處，自難認
      異議人無法注意到設於車輛停等線旁之安全島上之燈光號
      誌，而非得在駕駛其所有之車牌號碼W3—0361號自小客車
      超越停等線後始行發覺方能停車，縱使當地天色昏暗，又
      久無其他車輛經過，異議人仍可採取適度開啟遠光燈之照
      明設備，而瞭解地面標線所在位置，而採取相應措施。從
      而，異議人自難僅以當地天色昏暗、漆黑等為由，作為解
      免其違規責任之藉口。
（三）再者，道路交通管理處罰條例係為加強道路交通管理，維
      護交通秩序，確保交通安全而制定之條例，所有車輛之駕
      駛人均須遵從該條例之規範。又有關於交通管制標誌及安
      全設施之設置，乃主管之行政機關基於全體用路人安全考
      量及道路利用之妥當性而為規劃，究不能任意憑由個人判
      斷而選擇其適用之狀態，抑或以並未設置、設置是否妥當
      等作為合理化個人違規事實之理由。是異議人徒憑個人意
      見認為上揭路段之停止線所在位置並不合理，而辯稱其之
      所以超越停止線後方停車係無法注意始然云云，要屬無據
      ，不能認為可採。
七、綜上所述，異議人確有於前揭時、地行經有燈光號誌管制之
    交岔路口不遵守道路交通標線而行駛之違規行為，原處分機
    關認異議人有上揭違規，依道路交通管理處罰條例第60條第
    2 項第3款裁處異議人罰鍰900元，固非無據，然按駕駛人違
    反道路交通管理處罰條例第60條第1項第3款規定者，除應依
    該條所規定之罰鍰處罰外，並予記違規點數1點，道路交通
    管理處罰條例第63條第1項第1款定有明文，已如前述，原處
    分機關漏未記違規點數1點，則有不當。是本件聲明異議雖
    無理由，惟原處分既有前揭不當之處，即無法維持而應由本
    院予以撤銷，以道路交通管理處罰條例第60條第1項第3款、
    第63條第1項第1款及違反道路交通管理事件統一裁罰基準表
    規定，裁處如主文第2項所示之處分，以資適法。
據上論斷，應依道路交通管理處罰條例第87條第2 項，道路交通
案件處理辦法第20條前段，裁定如主文。
中    華    民    國    95    年    12    月    29    日
                      交通法庭    法  官  楊惠芬
以上正本證明與原本無異。
如不服本裁定，應於裁定送達後5日內向本院提出抗告狀。
中    華    民    國    96    年    1     月    4     日
                                  書記官  汪淑菁


司法院資訊處製作；財團法人民間司法改革基金會備份。
